最　高　行　政　法　院　裁　定　　　　　　　　　九十三年度裁字第一二三○號
　　抗　告　人　甲○○
右抗告人因與相對人交通部間俸給事件，對於中華民國九十一年六月二十八日臺北高
等行政法院九十一年度訴字第四五八六號裁定提起抗告，本院裁定如左︰
　　主  文
抗告駁回。
抗告訴訟費用由抗告人負擔。
　　理  由
一、本件抗告人為交通部秘書室專員，相對人以民國八十八年九月三十日下午十五時
    許，所屬人事處派員不定期抽查辦公室情形時，發現抗告人未經請假卻不在工作
    崗位，乃以八十八年十月二十日八十八交人字第九六二六號函通知抗告人，登記
    曠職四小時並扣薪半日。抗告人不服，於八十八年六月二十六日向相對人提出申
    復，嗣於八十八年十二月一日向公務人員保障暨培訓委員會（下稱保訓會）提出
    再訴訴書。相對人於八十八年十二月二十四日以交人八十八字第六六○九二號函
    抗告人，不准補辦差假（抗告人於八十八年十月一日請求補辦差假），並敘明抗
    告人未先辦妥請假手續而離開辦公處所，依規定應予曠職四小時登記，並另扣薪
    半日，如不服該決定，請向該部提出申訴。抗告人遂於八十九年一月五日向保訓
    會提出再申訴書。經該會以依公務人員保障法第二十三條規定，申訴應向服務機
    關提出，不服函復者，始得向保訓會提出再申訴。相對人八十八年十二月二十四
    日函，係依該部人事處簽，非依抗告人申訴書辦理，爰將抗告人八十八年十二月
    一日及八十九年一月五日再申訴書移相對人辦理。相對人遂以八十九年一月二十
    六日交人八十九字第一七四二八號函復。抗告人不服，向保訓會提出再申訴，經
    該會八十九年四月二十五日八九公申決字第六五號再申訴決定略以：本案曠職部
    分屬申訴、再申訴範圍，扣薪部分屬司法院釋字第三一二號，屬復審、再復審範
    疇，惟本案曠職並扣薪處分之基礎原因事實同一，且本案處分結果已使抗告人公
    法上財產請求權受侵害，基於保障公務人員救濟權益，應併案依復審、再復審程
    序辦理為由，將相對人對抗告人所為申訴函復撤銷。相對人遂依再申訴意旨重依
    復審程序辦理，並於八十九年十一月二十四日作成交訴八十九字第一二二九六號
    復審決定：「復審駁回。」抗告人不服，提起再復審，仍遭駁回，遂提起行政訴
    訟，請求再復審決定、復審決定及原處分均撤銷。相對人應補給抗告人被扣之半
    日薪新臺幣（下同）九一七元。相對人應更正抗告人八十八年年終考績為甲等，
    並補發考績甲等與乙等考績獎金差額二五、八五○元。
二、原法院就扣薪半日部分及補給被扣半日薪俸、補發考績差額部分，判決：「再復
    審、復審決定及原處分關於扣薪半日部分均撤銷。被告（即相對人）應給付原告
    （即抗告人）新台幣玖佰壹拾柒元。原告其餘之訴駁回。訴訟費用由被告負擔二
    十五分之一，餘由原告負擔。」（未經上訴）。另就曠職及更正考績為甲等部分
    ，以：按公務人員對於服務機關或人事主管機關所為之行政處分，認為違法或不
    當，致損害其權利或利益者，得依本法提起復審、再復審。至於公務人員對於服
    務機關所提供之工作條件及所為之管理認為不當者，則得提出申訴、再申訴，公
    務人員保障法第十八條、第十九條、第二十三條第一項分別定有明文。二者所適
    用之範圍及程序均不相同，且參照司法院釋字第一八七號、二○一號、二四三號
    、二六六號、二九八號、三一二號、三二三號解釋意旨，須足以改變公務員身分
    關係，或於公務員權利有重大影響之處分，或基於公務員身分所產生之公法上財
    產上請求權，始可提起行政爭訟，及依公務人員保障法規定復審、再復審程序請
    求救濟。至於未改變公務員身分之記過處分、考績評定、機關內部所發之職務命
    令或所提供之福利措施，仍無法提起行政爭訟。曠職之登記及考績之評定均應屬
    服務機關所為之管理處置，應不得提起行政訴訟，縱曠職四小時登記之前置程序
    係以復審、再復審程序請求救濟，亦不改變其性質。原處分即相對人八十八年十
    二月二十四日交人八十八字第六六○九二號函內容係以抗告人應「依規定應予曠
    職四小時登記，並另扣薪半日。」曠職登記處置與扣薪半日處分之基礎原因事實
    雖係同一，但仍應分別其性質為不同之處理，非謂基礎原因事實同一，則必須依
    同一公務人員不服之救濟程序。否則只要公務人員不服所屬服務機關所為之管理
    處置時，再附帶請求因該處置所生基礎原因事實同一之公法上請求權，而以保障
    較周之復審、再復審程序請求救濟，則上開服務機關或人事主管機關對公務人員
    所為重大事項之行政處分，及服務機關對於公務人員所提供之工作條件及所為之
    管理處置二者之分野，必將混淆，殊屬不當。況服務機關之管理行為，有其領導
    統御及各機關組織文化特殊考量，仍不宜以司法審查。本案扣薪半日處分部分固
    使抗告人公法上財產請求權受侵害，基於保障公務人員救濟權益，所以應依復審
    、再復審程序辦理，此部分另以判決審結，但對於曠職四小時登記之處置，則應
    屬服務機關所為之管理處置，再復審機關保訓會亦同此看法。雖其程序上為遷就
    返還半日薪俸之公法上財產請求權而合併依復審、再復審程序處理，以保障公務
    員權利，仍不能改變有關管理行為不得提起本件行政訴訟之本質。抗告人此部分
    之行政訴訟（撤銷訴訟關於曠職四小時登記部分），於法不合，應予駁回。抗告
    人另請求相對人應更正抗告人八十八年度年終考績為甲等云云，依上開說明，考
    績評定係屬服務機關所為之管理處置，並不因抗告人一併就考績獎金差額之請求
    而變更其非行政處分之性質，況抗告人就八十八年度考績評定並未依法定程序表
    示不服，抗告人復對之提起行政訴訟，揆之首揭法條規定、解釋及判決意旨，顯
    非合法，而裁定駁回抗告人此部分之訴，經核無不合。
三、按訴不合法及無理由，行政訴訟法規定處理程序不同，不合法者應以裁定駁回。
    是訴之一部不合法，一部無理由，應分別就不合法部分以裁定駁回，無理由部分
    以判決駁回，不應併以判決駁回。抗告人將不得起訴部分合併訴請，該不得起訴
    部分自屬不合法，無因其合併起訴即變更為合法之理，其主張不得分別裁定、判
    決云云，殊無可採。又參照司法院釋字第二六六號解釋意旨：「依公務人員考績
    法所為之免職處分，因改變公務員身份關係，直接影響人民服公職之權利，依本
    院釋字第二四三號解釋，得許受處分之公務員提起行政訴訟。對於未改變公務員
    身份之其他考績結果有所不服，仍不許以行政訴訟請求救濟。惟公務人員基於已
    確定之考績結果，依據法令規定為財產上之請求而遭拒絕者，影響人民之財產權
    ，參酌本院釋字第一八七號及第二○一號解釋，尚非不得依法提起訴願或行政訴
    訟，行政法院四十八年判字第十一號判例與上述意旨不符部分，應不再援用。」
    亦可知因考積之結果，縱影響公務人員之財產請求權（考績獎金等），該考積之
    評等如未改變公務員身份，仍不許提起行政訴訟。僅就基於「已確定」之考積結
    果，依法令規定所為之財產上請求遭拒，方得提起。不因考積與因考積所生之財
    產請求權有關，即認該考積亦得併提起行政訴訟。抗告人主張曠職登記及考績與
    考績獎金有關，獎金部分既得提起行政訴訟，考績等自應許併提起行政訴訟，洵
    無足取，此與當事人之適時裁判請求無關，抗告人就此亦無選擇權可言。再查司
    法院於公務人員保障法施行前，關於公務人員權益之救濟等各解釋，未經廢止，
    且該法亦無與各該解釋意旨不同之規定，自仍應受拘束，原裁定援引該法施行前
    之解釋，認本件不得提起行政訴訟，並無侵凌立法權或違反憲法第十六條、第二
    十三條及中央法規標準法第五條、第六條規定暨行政法上不當聯結禁止原則情形
    ，亦與司法院釋字四一八號解釋無所牴觸。行政訴訟法第二百二十九條係關於簡
    易程序規定，與本件抗告人可否起訴無涉。抗告人猶執陳詞抗告，非有理由，應
    予駁回。
四、依行政訴訟法第一百零四條、民事訴訟法第九十五條、第七十八條，裁定如主文
    。
中　　華　　民　　國　　九十三　　　年　　　九　　　　月　　二十四　　　日
                    最 高 行 政 法 院  第 一 庭
                                審 判 長 法  官　　　黃　綠　星
                                         法  官      吳  明  鴻
                                         法  官　　　蔡　進　田
                                         法  官　　　黃　璽　君
                                         法  官　　　廖　宏　明
右  正  本  證  明  與  原  本  無  異
　　　　　　　　　　　　　　　　　　　　 法院書記官　邱  彰  德
中　　華　　民　　國　　九十三　　　年　　　九　　　　月　　二十四　　　日
